臺灣臺南地方法院刑事判決　　　　　　　100年度易字第638號
公　訴　人　臺灣臺南地方法院檢察署檢察官
被　　　告　許勝凱
上列被告因詐欺案件，經檢察官提起公訴（一百年度偵字第一０
七九號），被告於本院準備程序進行中，就被訴事實為有罪之陳
述，經本院合議庭裁定由受命法官獨任進行簡式審判程序，判決
如下：
    主  文
許勝凱犯幫助詐欺取財罪，處有期徒刑參月，如易科罰金，以新
臺幣壹仟元折算壹日。緩刑參年，並應於緩刑期間向指定之政府
機關、政府機構、行政法人、社區或其他符合公益目的之機構或
團體，提供壹佰小時之義務勞務，緩刑期間付保護管束。
    事實及理由
壹、程序事項
  一、查被告許勝凱所犯係死刑、無期徒刑、最輕本刑為三年以
      上有期徒刑以外之罪，其於準備程序中就被訴事實為有罪
      之陳述，經法官告知簡式審判程序之旨，並聽取公訴人及
      被告之意見後，由本院合議庭裁定由受命法官獨任進行簡
      式審判程序，合先敘明。
  二、次按適用簡式審判程序之有罪判決書之製作，準用第四百
      五十四條之規定，刑事訴訟法第三百十條之二定有明文。
      本件經合議庭裁定由受命法官獨任進行簡式審判程序，爰
      依照前開法律規定，準用刑事訴訟法第四百五十四條為判
      決書之製作，先予敘明。
貳、實體事項
  一、本件犯罪事實、證據及應適用之法條除引用檢察官起訴書
      之記載（如附件）外，就犯罪事實及證據部分分別補充如
      下：
  （一）犯罪事實部分：
    １、第一頁第四行：以新臺幣九千元之代價，將其申辦之中
        華郵政股份有限公司臺南土城郵局帳號0000000
        0000000號之帳戶存簿、印章、金融卡及密碼等
        資料均出售予真實姓名、確實年籍均不詳自稱「鍾先生
        」之成年男子。
    ２、第一頁第十四行：隨即為詐騙集團成員持金融卡跨行提
        領出。
    ３、第二頁第一行：並為詐騙集團成員持金融卡提領出。
  （二）證據部分：
    １、被告於本院準備程序訊問及審理之自白（見本院刑事卷
        第十二頁及第十四頁背面筆錄）。
    ２、並查金融帳戶事關個人財產權益之保障，其專有性甚高
        ，除非本人或與本人具有親密或信賴關係者，難認有何
        特殊情況須交予他人使用，縱偶須交付他人使用，亦必
        深入瞭解用途及合理性，始可安心提供。再現今不法份
        子為掩飾其不法獲利行徑，且避免執法人員之追究處罰
        ，經常誘使一般民眾提供金融機構帳戶之金融卡及存摺
        等資料，渠等再反覆以此帳戶供作對外詐騙或其他各種
        財產犯罪之不法用途使用，並藉此掩飾就各該重大犯罪
        所得財物，業經電視新聞及報章雜誌等大眾傳播媒體多
        所報導，政府機關及金融機構亦極力宣導，期使民眾注
        意防範。依一般人本於生活經驗及認識，在客觀上當可
        預見完全不相識或不甚熟識之人要求提供金融機構存款
        帳戶之存摺、金融卡及密碼供其使用之行徑，往往與利
        用該帳戶進行詐騙或其他財產犯罪有密切關連。是被告
        當可知將其個人申辦之帳戶存簿、金融卡，並告知密碼
        與交他人，將有助於詐騙集團作為收取詐欺他人所得款
        項、財物並隱匿其身分及款項流向之用途，故被告主觀
        上應有預見將幫助他人詐欺財物且不違其本意乙節，足
        以認定。
    ３、綜上，被告自白核與事證相符，堪以採信，本案事證明
        確，被告犯行循堪認定。
  二、按刑法上之幫助犯，係指以幫助之意思，對於正犯資以助
      力，而未參與實施犯罪之行為者而言，如就構成犯罪事實
      之一部，已參與實施即屬共同正犯（最高法院四十九年臺
      上字第七十七號判例參照）。查被告許勝凱基於幫助之犯
      意，將其申辦前開帳戶存簿、印章、金融卡及密碼等資料
      均交付本案犯罪集團成員使用，以利本案犯罪集團詐欺取
      財得逞，對於本案犯罪集團施以助力，而未為詐欺取財之
      構成要件之行為。是核被告許勝凱所為，係犯刑法第三十
      條第一項前段、第三百三十九條第一項之幫助詐欺取財罪
      。又被告係基於幫助犯意而為非屬詐欺取財構成要件行為
      ，為幫助犯，應依刑法第三十條第二項之規定，按正犯之
      刑減輕之。被告以一次幫助詐欺之犯意，出售其申辦之郵
      局帳戶存簿、金融卡、印章等資料與詐騙集團成員利用，
      並致被害人游育品、王懿如二人均因受詐騙而受有損害，
      為想像競合犯，應從重論以一詐欺取財罪。爰審酌被告因
      缺款而不顧政府近來為查緝犯罪，大力宣導民眾勿因交付
      帳戶因而成為犯罪集團之幫兇而仍為任意以九千元販售個
      人申辦之帳戶存簿、金融卡（含密碼）、印章等資料之犯
      罪動機、目的、手段，造成被害人遭詐騙而受有金錢損失
      ，犯罪所造成之損害非輕，然犯後坦承全部犯行之態度，
      暨其素行、生活狀況等一切情狀，量處如主文所示之刑，
      並諭知易科罰金之折算標準。末查，被告前未曾因故意犯
      罪受有期徒刑以上刑之宣告，此有臺灣高等法院被告前案
      紀錄表在卷可按，被告經此警、偵、審程序，應當知警惕
      ，信無再犯之虞，因認被告所受刑之宣告，以暫不執行為
      適當，爰依刑法第七十四條第一項第一款規定，併予宣告
      緩刑三年，以啟自新。又為導正被告有所偏差之行為，認
      應命被告應分別指定之公益團體、地方自治團體或社區提
      供一百小時之義務勞務，用以體察正當生活價值與服務社
      會。又被告應執行刑法第七十四條第二項第五款所定事項
      （即上述義務勞務），故依刑法第九十三條第一項第二款
      規定，諭知應於緩刑期間付保護管束。
據上論斷，應依刑事訴訟法第二百七十三條之一第一項、二百九
十九條第一項前段，刑法第三十條、第三百三十九條第第一項、
第五十五條、第四十一條第一項段、第七十四條第一項第一款、
第二項第五款、第九十三條第一項第二款，刑法施行法第一條之
一，判決如主文。
本案經檢察官郭書鳴到庭執行職務。
中    華    民    國   100    年    6     月    30    日
                  刑事第十三庭  法  官  程克琳
以上正本證明與原本無異。
如不服本判決應於收受本判決後10日內向本院提出上訴書狀，並
應敘述具體理由。其未敘述上訴理由者，應於上訴期間屆滿後20
日內向本院補提理由書狀（均須按他造當事人之人數附繕本）「
切勿逕送上級法院」。
                                書記官  康紀媛
中    華    民    國   100    年    6     月    30    日
附錄本案論罪科刑法條
刑法第339條第1項：
意圖為自己或第三人不法之所有，以詐術使人將本人或第三人之
物交付者，處5年以下有期徒刑、拘役或科或併科1千元以下罰金
。
以前項方法得財產上不法之利益或使第三人得之者，亦同。
前二項之未遂犯罰之。